【裁判字號】    99,交聲,2789
【裁判日期】    990720
【裁判案由】    聲明異議
【裁判全文】
臺灣臺中地方法院交通事件裁定        99年度交聲字第2789號
原處分機關  交通部公路總局台中區監理所豐原監理站
異  議  人
即受處分人  甲○○
上列異議人即受處分人因違反道路交通管理處罰條例案件，對於
交通部公路總局台中區監理所豐原監理站民國99年6月18日所為
之裁決（豐監稽違字第裁63-HD0000000號違反道路交通管理事件
裁決書），聲明異議，本院裁定如下：
    主    文
原處分關於吊扣汽車駕駛執照十二個月部分撤銷。
甲○○汽車駕駛人，駕駛汽車（自用一般小客車）經測試檢定酒
精濃度超過規定標準，吊扣小型車普通駕駛執照一年。
    理    由
一、原處分機關略以：異議人即受處分人甲○○（下稱受處分人
    ）駕駛車牌號碼9V-6153號自用一般小客車，於民國98年11
    月4日22時56分許，在台中縣東勢鎮○○路清平巷口處，因
    「酒後駕車，經呼氣測試檢定酒精濃度1.12MG/L」之違規，
    為台中縣警察局東勢交通小隊以中縣警交字第HD0000000號
    舉發違反道路交通管理事件通知單舉發。受處分人係違反道
    路交通管理處罰條例第35條第1項第1款規定，本站於99年6
    月18日以豐監稽違字第裁63-HD0000000號裁決書，裁處吊扣
    汽車駕駛執照十二個月並施以道安講習，受處分人不服聲明
    異議，未逾法定期限。查汽車駕駛人因違反道路交通管理處
    罰條例第35條規定受吊扣駕駛執照處分，如無當時駕駛車種
    之駕駛執照，仍應吊扣其持有其他車種之駕駛執照，主要係
    考量其違規行為對道路交通秩序之維持及道路交通安全已生
    較大影響，基於一人一照之原則，故吊扣其持有之駕駛執照
    ，以限制其繼續駕車行駛道路之權利，係屬駕駛行為之限制
    ，非因其駕駛車類不同而有所差異等語。
二、受處分人則以：受處分人因駕駛自用小客車違規被吊扣大貨
    車普通駕駛執照，為裁罰不當，且有違行政程序法第7條規
    定，請求撤銷原處分關於吊扣大貨車普通駕駛執照一年部分
    等語，聲明異議。
三、按汽車駕駛人，飲用酒類或其他類似物後其吐氣所含酒精濃
    度超過每公升零點二五毫克或血液中酒精濃度超過百分之零
    點零五以上者，不得駕車；又汽車駕駛人，駕駛汽車經測試
    檢定酒精濃度超過規定標準者，處新台幣一萬五千元以上六
    萬元以下罰鍰，並當場移置保管該汽車及吊扣其駕駛執照一
    年，道路交通安全規則第114條第2款及道路交通管理處罰條
    例第35條第1項第1款固有明定。惟查：
（一）道路交通管理處罰條例第68條業於94年12月14日公布修正
      ，並自95年3月1日施行。修正前該條係規定「汽車駕駛人
      ，因違反本條例及道路交通安全規則之規定，受吊扣或吊
      銷駕駛執照處分時，吊扣或吊銷其持有各級車類之駕駛執
      照」，而修正後該條則規定「汽車駕駛人，因違反本條例
      及道路交通安全規則之規定，受吊銷駕駛執照處分時，吊
      銷其持有各級車類之駕駛執照」，其修正理由乃因舊法將
      違法或違規駕駛人所持有之各級車類之駕駛執照一併吊扣
      或吊銷，失之苛酷，影響人民工作及生活甚鉅，故修正後
      道路交通管理處罰條例第68條限縮適用範圍，僅規定受吊
      銷駕駛執照處分時，始吊銷其持有之各級車類之駕駛執照
      ，亦即受吊扣駕駛執照處分時，不再吊扣其持有各級車類
      之駕駛執照。
（二）本件違規行為係發生於98年11月4日，應依修正後道路交
      通管理處罰條例第68條之規定裁處，修正後道路交通管理
      處罰條例第68條既將吊扣之情形排除，依上揭說明，駕駛
      人受吊扣駕駛執照處分時，不再吊扣其持有各級車類之駕
      駛執照，原處分機關於作成吊扣駕駛執照處分時，自應就
      受處分人所應吊扣之駕駛執照種類予以限定，始符合依法
      行政原則，不能因汽車駕駛人取得高一級車類之駕駛資格
      者，應換發駕駛執照，並准其駕駛較低級車類之車輛，且
      於實務上僅逐級核給汽車駕駛執照一張，致持有較高級車
      類之駕駛執照者，因駕駛較低級車類違規，須吊扣較低級
      車類之駕駛執照時，產生技術層面之困難，而逕行吊扣其
      持有之較高級車類之駕駛執照，而置相關法令於不顧，甚
      或逾越比例原則，侵害人民之工作權。
（三）受處分人持有大貨車普通駕駛執照，駕駛車牌號碼9V-615
      3號自用一般小客車，於98年11月4日22時56分許，在台中
      縣東勢鎮○○路清平巷口處，因「酒後駕車，經呼氣測試
      檢定酒精濃度1.12MG/L」之違規，為台中縣警察局東勢交
      通小隊以中縣警交字第HD0000000號舉發違反道路交通管
      理事件通知單，舉發違反道路交通管理處罰條例第35條第
      1項第1款規定等情，為原處分機關及受處分人所不爭執，
      並有台中縣警察局中縣警交字第HD0000000號舉發違反道
      路交通管理事件通知單影本在卷可稽，依上揭說明，受處
      分人應受之處分為限制其駕駛普通小型車之權利，即吊扣
      其小型車普通駕駛執照。
四、綜上所述，本件原處分機關未審酌受處分人係持有大貨車普
    通駕駛執照，而駕駛自用小客車違規，且道路交通管理處罰
    條例第68條規定業已修正如前所述，逕為裁處吊扣「汽車駕
    駛執照十二個月」，將包括受處分人持有各級駕駛執照一年
    之駕車行路資格及權利均予剝奪，與上揭修正意旨有違，難
    認允當，本件聲明異議為有理由，應由本院將原處分關於吊
    扣「汽車駕駛執照十二個月」部分之裁罰撤銷，並就該撤銷
    部分改諭知如主文第二項所示之處分。至原處分機關另裁處
    受處分人施以道安講習部分，聲明異議意旨並未指摘及此，
    本院無由審酌，併此敘明。
據上論斷，應依道路交通管理處罰條例第87條第2項，道路交通
案件處理辦法第20條，裁定如主文。
中    華    民    國    99    年    7     月    20    日
                    交通法庭    法  官  鍾堯航
上正本證明與原本無異。
如不服本裁定應於送達後五日內向本院提出抗告狀。
                                書記官  吳淑願
中    華    民    國    99    年    7     月    20    日

司法院資訊處製作；財團法人民間司法改革基金會備份。
